【裁判字號】    97,易緝,78
【裁判日期】    971231
【裁判案由】    損害債權
【裁判全文】
臺灣桃園地方法院刑事判決              97年度易緝字第78號
公  訴  人  臺灣桃園地方法院檢察署檢察官
被      告  乙○○
上列被告因損害債權案件，經檢察官提起公訴（96年度偵字第39
91號），本院判決如下︰
    主  文
乙○○債務人於將受強制執行之際，意圖損害債權人之債權，而
隱匿其財產，處有期徒刑捌月。減為有期徒刑肆月，如易科罰金
，以新臺幣貳仟元折算壹日。
    事  實
一、乙○○係順隆通運股份有限公司（下稱順隆公司）靠行司機
    ，因積欠順隆公司新台幣（下同）138 萬1,590 元，遂簽發
    同額、到期日為民國92年9 月18日之本票1 紙予順隆公司，
    以供債務擔保。嗣乙○○積欠之前開款項尚餘58萬7,386 元
    未予清償，經順隆公司執前開本票向臺灣桃園地方法院聲請
    本票裁定，經本院簡易庭於95年8 月25日以95年度票字第11
    834 號民事裁定，就本票所載金額其中58萬7,386 及自92年
    9 月18日起至清償日止，按週年利率百分之6 計算之利息，
    准予強制執行，上開裁定並於95年9 月15日確定而取得執行
    名義。詎乙○○於將受強制執行之際，竟為免其財產遭受強
    制執行，意圖損害債權人之債權，於95年10月17日，自其所
    有之中華郵政股份有限公司楊梅郵局帳號00000000000000號
    帳戶內提領61萬1,000 元，使該帳戶存款餘額僅餘15元，致
    使順隆公司無法受償而受有損害。
二、案經順隆公司訴由臺灣桃園地方法院檢察署檢察官偵查起訴
    。
    理  由
甲、證據能力部分
一、按被告以外之人於審判外之言詞或書面陳述，除法律有規定
    者外，不得作為證據；被告以外之人於檢察事務官、司法警
    察官或司法警察調查中所為之陳述，與審判中不符時，其先
    前之陳述具有較可信之特別情況，且為證明犯罪事實存否所
    必要者，得為證據；再被告以外之人於審判外之陳述，雖不
    符刑事訴訟法第159 條之1 至第159 條之4 之規定，而經當
    事人於審判程序同意作為證據，法院審酌該言詞陳述或書面
    陳述作成時之情況，認為適當者，亦得為證據。當事人、代
    理人或辯護人於法院調查證據時，知有第159 條第1 項不得
    為證據之情形，而未於言詞辯論終結前聲明異議者，視為有
    前項之同意。刑事訴訟法第159 條第1 項、第159 條之2 、
    第159 條之5 分別定有明文。又刑事訴訟法第159 條之2 所
    謂「具有較可信之特別情況」，應依陳述人於陳述時之「外
    部情況」是否具有可信性決定之，所謂「外部情況」係指就
    詢問有無出於不正方法、陳述是否出於非任意性、有無違反
    法定障礙事由期間不得詢問及禁止夜間詢問之規定、詢問時
    是否踐行應先告知義務、警詢筆錄所載與錄音或錄影內容是
    否相符等情，且必須依據陳述人之觀察、記憶、表達是否正
    確、陳述人有無虛偽陳述之動機，及對照同一待證事項之其
    他經過詰問證人之證述是否相同，有無矛盾之處而加以綜合
    決定（最高法院94年度臺上字第1653號判決意旨參照）。經
    查：本件證人即順隆公司代表人甲○○於檢察事務官訊問時
    所為證述雖屬傳聞證據，惟該訊問過程查無違法取證之瑕疵
    存在，檢察官及被告於本院準備程序中就上開證人於檢察事
    務官訊問時所為證述之證據能力均表示無意見，且均未於本
    院言詞辯論終結前表示異議，本院審酌證人甲○○自陳係本
    案被害人即順隆公司之代表人，渠等證詞對認定被告犯罪事
    實之存否有其必要性，依前開證述作成時之情況，以其為證
    據，核屬適當，是依刑事訴訟法第159 條之5 之規定，認有
    證據能力。
二、另本件認定事實所引用之本件卷證所有證據（文書證據、物
    證等證據）等證據，檢察官、被告及其選任辯護人並未主張
    排除前開書證、物證之證據能力，且迄於本院言詞辯論終結
    前均未表示異議，本院審酌前開書證、物證並無證據證明係
    公務員違背法定程序所取得，亦無刑事訴訟法第159 條之4
    之顯有不可信之情況與不得作為證據之情形，本件認定事實
    所引用之本件卷證所有證據（文書證據、物證等證據），亦
    均認為有證據能力。
乙、認定犯罪事實之依據及理由
一、訊據被告乙○○固坦承於順隆公司執其所簽發之本票聲請本
    票裁定後，在95年10月17日，自其所有之中華郵政股份有限
    公司楊梅郵局帳號00000000000000號帳戶內提領61萬1,000
    元，使該帳戶存款餘額僅餘15元之事實，惟否認有何損害債
    權之犯行，辯稱：我不是故意的，我不知道順隆聲請本票裁
    定之後，我就不能夠再領錢，我領錢是要做小吃店生意云云
    。惟查：上揭犯罪事實，業據證人即順隆公司代表人甲○○
    於檢察官訊問時證述綦詳，並有本院95年度票字第11834 號
    民事裁定、本院民事裁定確定證明書、中華郵政股份有限公
    司中壢郵局95年12月22日營字第0951101721號函及函附之楊
    梅郵局存簿儲金戶乙○○（局號：000000-0；帳號：000000
    -0）95年10月16日補發存摺申請書及82年6 月21日起交易往
    來明細、分期清償協議書等件在卷足憑，洵堪認定。至被告
    雖以前詞置辯，惟被告於本院審理中供稱：「（法官問：你
    除了本案帳戶內的61萬1,000 元外，有無其他財產？）沒有
    。（法官問：你知道你開了本票給順隆，順隆因為你沒有付
    款，去聲請本票裁定，這個裁定是可以執行你的財產？）我
    知道。」等語在卷。是被告明知順隆公司執其所簽發之本票
    向法院聲請本票裁定而取得執行名義後，即得依法強制執行
    其之財產，復明知除前開郵局帳戶內之存款61萬1,015 元外
    ，別無其他財產可供執行，是被告當知前開存款倘遭提領殆
    盡，則順隆公司之強制執行勢將落空，順隆公司之債權亦將
    無法實現，而被告竟仍執意將前開存款提領至餘額僅餘15元
    ，是其此舉顯在為免其財產遭受強制執行，並係意圖損害債
    權人之債權甚明，是被告上開所辯，無非卸責之詞，洵無足
    採。綜上所述，本件事證明確，被告犯行洵堪認定，應予依
    法論罪科刑。
二、按所謂「將受強制執行之際」，係指債權人取得執行名義後
    ，執行程序尚未終結前之期間。易言之，刑法第356 條損害
    債權罪所謂之債務人將受強制執行之際，固需以債權人取得
    執行名義為其前提要件，惟不以債權人業已向法院聲請強制
    執行為必要，於債權人取得執行名義後，債務人之財產即有
    受強制執行之可能，若債務人明知於此，竟將其名下之財產
    隱匿，即與該罪之構成要件相當。是核被告乙○○所為，係
    犯刑法第356 條損害債權罪。爰審酌被告積欠告訴人順隆公
    司之債務金額高達58萬7,386 元，經順隆公司屢次追索催討
    仍拒絕清償，甚且將僅有之存款提領幾近一空而損害債權人
    之債權，其犯罪之動機、目的、手段均殊非可取，且其積欠
    順隆公司之債務金額既鉅，所生危害自屬非輕，且犯後屢就
    其犯行避重就輕，迄亦未與告訴人達成和解，態度非佳等一
    切情狀，量處如主文所示之刑。末按，中華民國九十六年罪
    犯減刑條例自96年7 月16日施行；本條例施行前，經通緝而
    未於96年12月31日以前自動歸案接受偵查、審判或執行者，
    不得依本條例減刑，中華民國九十六年罪犯減刑條例（下稱
    減刑條例）第16條、第5 條分別定有明文，故罪犯如係於減
    刑條例施行後，始因逃匿而通緝者，即不適用前開減刑條例
    第5 條之規定（最高法院81年度臺非字第67號判決意旨參照
    ）。查本件被告上開犯行係在96年4 月24日前所為，且所犯
    並非減刑條例第3 條所列不予減刑之罪，而被告係於上開條
    例施行後即96年8 月17日始經本院以96年桃院木刑進緝字第
    624 號發佈通緝，嗣於97年10月23日緝獲歸案，有卷附本院
    96年桃院木刑進緝字第624 號通緝書、97年桃院永刑進銷字
    第883 號撤銷通緝書等件在卷足憑，其既在減刑條例施行後
    始發布通緝，揆諸前揭說明，自無減刑條例第5 條所定不予
    減刑規定之適用，應依該條例第2 條第1 項第3 款、第7 條
    、第9 條之規定，減其宣告刑2 分之1 ，並就減得之刑諭知
    易科罰金之折算標準。
據上論斷，應依刑事訴訟法第299 條第1 項前段，刑法第356 條
、第41條第1 項前段，刑法施行法第1 條之1 第1 項、第2 項前
段，中華民國九十六年罪犯減刑條例第2 條第1 項第3 款、第7
條、第9 條，判決如主文。
本案經檢察官黃珮如到庭執行職務。
中    華    民    國    97    年    12    月    31    日
                  刑事第十一庭審判長法  官  蔡榮澤
                                    法  官  汪曉君
                                    法  官  林蕙芳
以上正本證明與原本無異。
如不服本判決應於收受判決後10日內向本院提出上訴書狀，並應
敘述具體理由。其未敘述上訴理由者，應於上訴期間屆滿後20日
內向本院補提理由書 (均須按他造當事人之人數附繕本)「 切勿
逕送上級法院」。
                              書記官  郭玉芬
中    華    民    國    97    年    12    月    31    日
中華民國刑法第356條：
債務人於將受強制執行之際，意圖損害債權人之債權，而毀壞、
處分或隱匿其財產者，處2 年以下有期徒刑、拘役或5 百元以下
罰金。


司法院資訊處製作；財團法人民間司法改革基金會備份。
